---
title: "Analiza wyników studentów"
author: "Mateusz Grzelik, Maciej Jedynak"
date: "2024-01-07"
output: html_document
---

### Wstęp

Zbiór danych na jakim będziemy pracować zawiera procentowe wyniki studentów z trzech różnych egzaminów:

-   Math Score
-   Reading Score
-   Writing Score

oraz następujące zmienne kategoryczne:

-   płeć
-   rasa/przynależność etniczna
-   wykształcenie rodziców
-   rodzaj spożywanego lunchu
-   ukończenie testu przygotowującego do egzaminów

[Link do zbioru danych](https://www.kaggle.com/datasets/spscientist/students-performance-in-exams?fbclid=IwAR2mgaWkdEd0aRKPPoUbOk2_QoRR-0uOxNsOTTieOuNIhz8MIbHpnEIpKMM)

**Potrzebne pakiety**

```{r, results='hide', message=FALSE}
library(dplyr)
library(ggplot2)
```

**Wczytanie danych i zamiana odpowiednich kolumn na factor**

```{r}
data <- read.csv("StudentsPerformance.csv")
data <- data %>% mutate_at(c('gender', 'race.ethnicity', 'parental.level.of.education', 'lunch', 'test.preparation.course'), as.factor)
colnames(data)<-c("Gender", "Race", "ParentsEducation", "Lunch", "TestPrepCourse", "MathScore", "ReadingScore", "WritingScore")
```

### Struktura zbioru danych

**Podstawowe statystyki opisowe oraz histogramy wyników z poszczególnych egzaminów**

```{r, echo=FALSE, message=FALSE,  figures-side, fig.show="hold", out.width="33%"}
summary(data[6:8])
ggplot(data, aes(x=MathScore)) + geom_histogram(fill="lightblue", color="blue", bins=32) + ggtitle("Math") + theme(plot.title = element_text(size = 30, face = "bold", hjust = 0.5))
ggplot(data, aes(x=ReadingScore)) + geom_histogram(fill="lightgreen", color="darkgreen", bins=32) + ggtitle("Reading") + theme(plot.title = element_text(size = 30, face = "bold", hjust = 0.5))
ggplot(data, aes(x=WritingScore)) + geom_histogram(fill="pink", color="red", bins=32) + ggtitle("Writing") + theme(plot.title = element_text(size = 30, face = "bold", hjust = 0.5))

```

**Struktura zmiennych kategorycznych (binarnych)**

```{r,echo=FALSE, message=FALSE,  figures-categorical, fig.show="hold", out.width="50%"}
summary(select(data, Gender, Lunch, TestPrepCourse))


ggplot(data, aes(x=1, y=1 ,fill=Gender)) + geom_col(position="fill")  +
  scale_y_continuous(labels = scales::percent) + ggtitle("Proporcja kobiet i mężczyzn") +
  theme(plot.title = element_text(size = 22, face = "bold", hjust = 0.5), 
        axis.title.x=element_blank(),
        axis.title.y=element_blank(),
        axis.text.x=element_blank(),
        axis.ticks.x=element_blank(),
        legend.position = "bottom") +
  scale_fill_manual(values=c('blue', 'lightblue')) 

ggplot(data, aes(x=1, y=1 ,fill=TestPrepCourse)) + geom_col(position="fill")  +
  scale_y_continuous(labels = scales::percent) + ggtitle("Ukończenie testu przygotowawczego") +
  theme(plot.title = element_text(size = 22, face = "bold",hjust = 0.5), 
        axis.title.x=element_blank(),
        axis.title.y=element_blank(),
        axis.text.x=element_blank(),
        axis.ticks.x=element_blank(),
        legend.position = "bottom") +
  scale_fill_manual(values=c('darkgreen', 'lightgreen'))

ggplot(data, aes(x=1, y=1 ,fill=Lunch)) + geom_col(position="fill")  +
  scale_y_continuous(labels = scales::percent) + ggtitle("Rodzaj spożywanego lunchu") +
  theme(plot.title = element_text(size = 22, face = "bold",hjust = 0.5), 
        axis.title.x=element_blank(),
        axis.title.y=element_blank(),
        axis.text.x=element_blank(),
        axis.ticks.x=element_blank(),
        legend.position = "bottom") +
  scale_fill_manual(values=c('red', 'pink'))

```

\
**Struktura zmiennych kategorycznych (wielowartościowych)**

```{r,echo=FALSE, message=FALSE,  figures-categorical2, fig.show="hold", out.width="80%"}
summary(select(data, Race, ParentsEducation))

ggplot(data, aes(x=1, y=1 ,fill=Race)) + geom_col(position="fill")  +
  scale_y_continuous(labels = scales::percent) + ggtitle("Rasa/przynależność etniczna") +
  theme(plot.title = element_text(hjust = 0.5), 
        axis.title.x=element_blank(),
        axis.title.y=element_blank(),
        axis.text.y=element_blank(),
        axis.ticks.x=element_blank()) +
  scale_fill_manual(values=c('#0040ff','#3366ff','#668cff','#99b3ff','#ccd9ff'))  + coord_flip()

ggplot(data, aes(x=1, y=1 ,fill=ParentsEducation)) + geom_col(position="fill")  +
  scale_y_continuous(labels = scales::percent) + ggtitle("Wykształcenie rodziców") +
  theme(plot.title = element_text(hjust = 0.5), 
        axis.title.x=element_blank(),
        axis.title.y=element_blank(),
        axis.text.y=element_blank(),
        axis.ticks.x=element_blank()) +
  scale_fill_manual(values=c('#004d00','#008000','#00e600','#33ff33','#80ff80','#ccffcc')) + coord_flip()

```
