---
title: "Analiza wyników studentów"
author: "Mateusz Grzelik, Maciej Jedynak"
date: "2024-01-07"
output: html_document
---

### Wstęp
Zbiór danych na jakim będziemy pracować zawiera procentowe wyniki studentów z trzech różnych egzaminów:
* Math Score
* Reading Score
* Writing Score 
oraz następujące zmienne kategoryczne:
* płeć
* rasa/przynależność etniczna
* wykształcenie rodziców
* rodzaj spożywanego lunchu
* ukończenie testu przygotowującego do egzaminów

[Link do zbioru danych](https://www.kaggle.com/datasets/spscientist/students-performance-in-exams?fbclid=IwAR2mgaWkdEd0aRKPPoUbOk2_QoRR-0uOxNsOTTieOuNIhz8MIbHpnEIpKMM) 

**Potrzebne pakiety**
```{r, results='hide', message=FALSE}
library(dplyr)
library(ggplot2)
```

**Wczytanie danych i zamiana odpowiednich kolumn na factor**
```{r}
data <- read.csv("StudentsPerformance.csv")
data <- data %>% mutate_at(c('gender', 'race.ethnicity', 'parental.level.of.education', 'lunch', 'test.preparation.course'), as.factor)
```


### Struktura zbioru danych
**Podstawowe statystyki opisowe oraz histogramy wyników z poszczególnych egzaminów**
```{r, echo=FALSE, message=FALSE,  figures-side, fig.show="hold", out.width="33%"}
summary(data[6:8])
ggplot(data, aes(x=math.score)) + geom_histogram(fill="lightblue", color="blue", bins=32) + ggtitle("Math") + theme(plot.title = element_text(size = 30, face = "bold", hjust = 0.5))
ggplot(data, aes(x=reading.score)) + geom_histogram(fill="lightgreen", color="darkgreen", bins=32) + ggtitle("Reading") + theme(plot.title = element_text(size = 30, face = "bold", hjust = 0.5))
ggplot(data, aes(x=writing.score)) + geom_histogram(fill="pink", color="red", bins=32) + ggtitle("Writing") + theme(plot.title = element_text(size = 30, face = "bold", hjust = 0.5))

```

Licz
```{r}
summary(data[1:5])
```




